【裁判字號】    89,竹小,16
【裁判日期】    890131
【裁判案由】    返還消費借貸款
【裁判全文】
臺灣新竹地方法院民事判決  八十九年度竹小字第十六號
    原      告  富邦商業銀行
                股份有限公司
                              .
    法定代理人  甲○○        .
    訴訟代理人  羅紹遠        住台北市○○路九號三樓、四樓
    被      告  乙○○        .
右當事人間請求返還消費借貸款事件，本院判決如左：
    主      文
原告之訴及假執行之聲請均駁回。
訴訟費用由原告負擔。
    事實及理由
一、原告訴之聲明：
    被告應給付原告新台幣（下同）四萬九千七百十九元，及自民國八十八年十月十
    三日起至清償日止，按年息百分之十點七五計算之利息，暨自八十八年十月十三
    日起至清償日止，按上開利息百分之二十計算之違約金；並陳明願供擔保聲請宣
    告假執行。
二、事實摘要：
    原告主張被告於八十七年六月十七日與原告訂立信用卡使用契約，依約被告得持
    卡至特約商店記帳消費，但應於各該記帳消費後次月六日前清償信用卡款，如逾
    期未付，則按年息百分之十七點五計付利息，並按上開利息百分之二十計算違約
    金。惟被告自八十七年七月二十五日起至八十八年五月十日止，尚欠消費款四萬
    九千七百十九元未付，已喪失期限利益，應一次將全數繳清，為此本於信用卡契
    約請求被告如數清償。被告則以其並未申請本件信用卡，申請書上之簽名非其所
    為，疑似其兄張文津擅自偽造等語置辯。
三、法院之判斷：
    原告主張被告向其申請信用卡，雖提出信用卡申請書一份為證，然為被告所否認
    並以前揭情詞抗辯。經查，系爭申請書正卡申請人欄所載「乙○○」三字，以肉
    眼觀之，核與被告庭呈之人壽保險單、全民健康保險申請書上親簽之字跡相異，
    則信用卡申請書上被告之簽名是否確為其本人所為，已有可疑。其次，原告自承
    信用卡之申請，無須本人到場，對保時亦僅用電話聯繫而已，是以，被告遭他人
    冒用之可能性甚大，被告所辯，即非無據。再者，在現代複雜多元之商業社會，
    一般人之住址、身分證字號、工作單位等資料，經常因商務、求職、申領各種執
    照文件等因素，而於各類公、私立機構所留存，他人倘有心查詢，尚非困難，自
    難僅以申請文件上被告基本資料正確無誤，即遽認其為系爭信用卡之申請人。況
    且，原告乃一專業之金融機構，對於貸放業務之對保手續，必須與申請人當面為
    之，始能肯定人別無訛，當知之甚詳，而信用卡具有延期付款與循環信用之功能
    ，且申請人並未提出任何擔保物作為擔保，自屬無擔保貸放業務之一種，審核時
    應更為慎重，然原告對此竟僅憑未曾謀面之電話詢問方式，即核發信用卡，似有
    輕率之嫌。目前各發卡機構為競逐市場占有率，以前述方式率爾發卡之行為，對
    於我國信用卡糾紛日起，實難辭其咎。綜上所述並衡以常理，被告辯稱其非系爭
    信用卡之申請人，洵堪採信，原告復未另舉證以實其說，堪信系爭信用卡契約並
    未成立。從而，原告基於信用卡契約請求被告給付上開消費借貸款、利息與違約
    金，則無理由，不應准許。
四、原告既受敗訴判決，其假執行之聲請即失所依據，爰併予駁回。
五、據上論結，本件原告之訴為無理由，依民事訴訟法第四百三十六條之二十三、第
    四百三十六條第二項、第三百八十五條第一項前段、第七十八條，判決如主文。
中      華      民      國    八十九    年      一      月      三十一  日
                                  臺灣新竹地方法院新竹簡易庭
~B法      官
右為正本係照原本作成。
如對本判決上訴，非以違背法令為理由，不得為之，且須於判決送達後二十日內向本
庭提出上訴狀，同時表明上訴理由，如已於本判決宣示後送達前提起上訴者，應於判
決送達後十日內補具上訴理由（須按他造當事人之人數附繕本）。
~B書  記  官  葉玉珠
中      華      民      國    八十九    年      一      月      三十一  日


司法院資訊處製作；財團法人民間司法改革基金會備份。
